臺灣新北地方法院行政訴訟判決
111年度交字第264號
原      告  李永生
訴訟代理人  吳淑華
被      告  新北市政府交通事件裁決處
                    
代  表  人  李忠台（處長）  
                    
訴訟代理人  黃曉妍律師
                    
上列當事人間因交通裁決事件，原告不服被告民國111年4月20日
新北裁催字第48-ZIC000000號裁決，向本院提起行政訴訟，本院
判決如下：
    主  文
一、原告之訴駁回。
二、訴訟費用新臺幣300元由原告負擔。
    事實及理由
壹、程序方面：
    原告不服被告所為道路交通管理處罰條例第8條之裁決而提
    起撤銷訴訟，依行政訴訟法第237條之1，應適用交通裁決事
    件訴訟程序。本件因卷證資料已經明確，本院依同法第237
    條之7規定，不經言詞辯論，直接裁判。
貳、實體方面：
一、爭訟概要：
    緣原告所有之車牌號碼000-0000號自用小客車（下稱系爭車
    輛），於民國（下同）111年2月18日17時52分，經駕駛而行
    經國道五號高速公路北向21.1公里路段（雪山隧道內）時，
    有「最低速限70公里，經雷達（射）測定行速為60公里，低
    於速限10公里」之違規行為，經設置於該路段之雷達測速儀
    測速採證（於雪山隧道入口前設有最高速限時速90公里、最
    低速限時速70公里之標誌，且於國道五號高速公路北向21.6
    公里處，設有「測速違規取締『警52』」標誌），嗣經內政部
    警政署國道公路警察局第九公路警察大隊頭城分隊依測速採
    證照片，於111年3月11日填製內政部警政署國道公路警察局
    國道警交字第ZIC000000號舉發違反道路交通管理事件通知
    單對系爭車輛之車主（即原告）逕行舉發，記載應到案日期
    為111年4月25日前，並於111年3月10日即入案移送被告處理
    ，原告於111年3月15日委由訴外人吳○華到案陳述不服舉發
    （未依道路交通管理處罰條例第85條第1項之規定辦理歸責
    實際駕駛人事宜）。嗣被告認原告所有之系爭車輛經駕駛而
    有「汽車行駛高速公路速度低於規定之最低速限（未滿20公
    里）」之違規事實，乃依道路交通管理處罰條例第33條第1
    項第1款、第63條第1項（第1款）及違反道路交通管理事件
    統一裁罰基準表等規定，以111年4月20日新北裁催字第48-Z
    IC000000號違反道路交通管理事件裁決書（下稱原處分），
    裁處系爭車輛之車主（即原告）罰鍰新臺幣（下同）3,000
    元，並記違規點數1點。原告不服，遂向本院提起行政訴訟
    。
二、原告起訴主張及聲明：
（一）主張要旨：
      原告所有之系爭車輛於111年2月18日，經吳○華（有焦慮
      症，吃藥控制）駕駛往宜蘭行經雪山隧道，因太久沒有在
      此處駕駛，因緊張焦慮症發作且後車按喇叭不敢開時速大
      於70公里，請通融此特殊狀況，給1次機會。
（二）聲明：原處分撤銷。
三、被告答辯及聲明：
（一）答辯要旨：
 　1、經原舉發單位檢附之現場照片於雪山隧道雙邊入口處均設
      有『限5』、『限6』標誌，用於提醒用路人須遵守該隧道最高
      速限90公里及最低速限70公里之限速規定，該標牌清晰且
      設置方式符合規定，而本件違規地點為國道五號北向21.1
      公里(雪山隧道內)，駕駛人既已於進入隧道前知悉該路段
      最低限速及最高限速，且查採證影像(附件一「316車流.m
      p4」00：00：00~00：00：08)該違規當時隧道內車流順暢
      ，自應依規定限速駕駛車輛，然經合格檢驗之測速儀器)
      測得系爭車輛違規當時之駕駛時速為60公里，低於系爭路
      段最低限速70公里之規定，違規事實明確。
   2、另參酌原舉發單位回復函內容，雪山隧道科技執法系統是
      使用單車道雷達，該雷達偵測違規車道別為「外側車道」
      ，其雷達與相機採證有絕對相關性，而測速系統偵測區域
      係以相片最底部車輛為違規車輛。檢視本件經該系統攝得
      之違規照片，相片最底部為車號000-0000之自小客，經對
      比車籍資料確屬原告所有；另審視舉發單位檢附之現場照
      片，系爭車輛行向同側之21.6公里處確設有「警52」標誌
      牌面，該標牌清晰並無斑駁致不可辨識之情形，其設置位
      置與系爭車輛實際違規行為發生地點(即國道五號北向21.
      1公里處)間相距500公尺，合於「300公尺以上、1000公尺
      以下」之規定，故系爭警告標牌之設置亦符合道路交通管
      理處罰條例第7條之2第3項規定，綜上事證，被告據此作
      成裁罰處分，洵屬合法。
   3、原告固以系爭車輛之駕駛人因久未行駛該路段緊張而致焦
      慮症發作等語為辯；查申訴書中檢附之診斷證明書，該駕
      駛人於111年1月10日時已因恐慌、焦慮症就醫，對其身心
      狀況應有一定了解，既於行駛前已因久未行駛於雪山隧道
      而心生緊張，對駕駛中可能誘發恐慌症狀發作應可預見，
      自應避免駕駛行為；若經自身評估身心狀況後駕車上路，
      於行駛中仍因駕駛環境致恐慌焦慮發作，亦應將車輛暫停
      於避車彎休息或報請警方、救護單位協助處理，而非恣意
      持續慢速行駛致影響其他用路人之用路安全，歉難依此主
      張作為本件解免行政法上義務之事由。
   4、綜上所述，被告依法裁處，應無違誤，原告之訴為無理由
      。　　
（二）聲明：原告之訴駁回。
四、爭點：
    原告以本件違規之緣由係因系爭車輛之駕駛人焦慮症發作，
    乃訴請撤銷原處分，是否可採？
五、本院的判斷：
（一）前提事實：
      爭訟概要欄所載之事實，除原告以如「爭點」欄所載而訴
      請撤銷原處分外，其餘事實業為原告於起訴狀所不爭執，
      且有舉發違反道路交通管理事件通知單影本1紙、違規歷
      史資料查詢報表影本1紙、新北市政府交通事件裁決處交
      通違規案件陳述書影本1紙、內政部警政署國道公路警察
      局第九公路警察大隊111年4月13日國道警九交字第111970
      1083號函影本1份、原處分影本1紙、委任狀影本1紙、內
      政部警政署國道公路警察局第九公路警察大隊111年5月17
      日國道警九交字第1110400520號函影本1份、汽車車籍查
      詢影本1紙（見本院卷第81頁、第83頁、第91頁、第95頁
      至第97頁、第99頁、第101頁、第105頁、第106頁、第121
      頁）、設置速限標誌處之照片影本2幀、設置「測速違規
      取締『警52』」標誌處之照片影本1幀、測速採證照片影本1
      幀、設置雷達測速儀處之照片影本1幀、財團法人工業技
      術研究院雷達測速儀檢定合格證書影本1紙（見本院卷第1
      09頁至第119頁〈單數頁〉）附卷可憑，是除原告主張部分
      外，其餘事實自堪認定。
（二）原告以本件違規之緣由係因系爭車輛之駕駛人焦慮症發作
      ，乃訴請撤銷原處分，不可採：
   1、應適用之法令：
    ⑴道路交通管理處罰條例第7條之2第1項第7款、第2項第9 款
      、第3項、第4項（裁決時即行為時）：
　　　汽車駕駛人之行為有下列情形之一，當場不能或不宜攔截
      製單舉發者，得逕行舉發：七、經以科學儀器取得證據資
      料證明其行為違規。前項第七款之科學儀器應採固定式，
      並定期於網站公布其設置地點。但汽車駕駛人之行為屬下
      列情形之一者，不在此限：九、行車速度超過規定之最高
      速限或低於規定之最低速限。對於前項第九款之違規行為
      ，採用固定或非固定式科學儀器取得證據資料證明者，於
      一般道路應於一百公尺至三百公尺間，於高速公路、快速
      公路應於三百公尺至一千公尺間，明顯標示之；其定點當
      場攔截製單舉發者，亦同。第一項逕行舉發，應記明車輛
      牌照號碼、車型等可資辨明之資料，以汽車所有人為被通
      知人製單舉發。
    ⑵道路交通管理處罰條例第33條第1項第1款：
      汽車行駛於高速公路、快速公路或設站管制之道路，不遵
      使用限制、禁止、行車管制及管理事項之管制規則而有下
      列行為者，處汽車駕駛人新臺幣3,000元以上6,000元以下
      罰鍰：一、行車速度超過規定之最高速限或低於規定之最
      低速限。
    ⑶道路交通管理處罰條例第63條第1項第1款：
      汽車駕駛人有下列各款所列條款之一者，除依原條款處罰
      鍰外，並予記點：一、有第三十三條第一項、第二項、第
      三十八條第一項、第四十條、第四十五條、第四十七條第
      一款至第三款、第四十八條、第四十九條或第六十條第二
      項第一款、第二款情形之一者，各記違規點數一點。
　　⑷道路交通管理處罰條例第85條第4項：
      依本條例規定逕行舉發或同時併處罰其他人之案件，推定
      受逕行舉發人或該其他人有過失。
    ⑸行政罰法第7條第1項：
      違反行政罰上義務之行為非出於故意或過失者，不予處罰
      。
    ⑹按「本細則依道路交通管理處罰條例第九十二條第四項規
      定訂定之。」、「處理違反道路交通管理事件之程序及統
      一裁罰基準，依本細則之規定辦理。前項統一裁罰基準，
      如附件違反道路交通管理事件統一裁罰基準表。」，違反
      道路交通管理事件統一裁罰基準及處理細則第1條、第2條
      第1項、第2項分別亦有明定，是違反道路交通管理事件統
      一裁罰基準及處理細則即係基於法律之授權所訂定，而該
      處理違反道路交通管理事件之統一裁罰基準（即「違反道
      路交通管理事件統一裁罰基準表」）已考量「違反事件」
      、「法條依據」、「法定罰鍰額度或其他處罰」、「違規
      車種類別或違規情節」、「期限內繳納或到案聽候裁決者
      」、「逾越應到案期限30日內，繳納罰鍰或到案聽候裁決
      者」、「逾越應到案期限30日以上60日以內，繳納罰鍰或
      到案聽候裁決者」、「逾越應到案期限60日以上，繳納罰
      鍰或逕行裁決處罰者」等因素，作為裁量之標準，並未違
      反授權之目的及裁量權之本質，是其不僅直接對外發生效
      力，且被告亦應受其拘束而適用之。
   2、查原告所有之系爭車輛，於111年2月18日17時52分，經駕
      駛而行經國道五號高速公路北向21.1公里路段（雪山隧道
      內）時，有「最低速限70公里，經雷達（射）測定行速為
      60公里，低於速限10公里」之違規行為，經設置於該路段
      之雷達測速儀測速採證（於雪山隧道入口前設有最高速限
      時速90公里、最低速限時速70公里之標誌，且於國道五號
      高速公路北向21.6公里處，設有「測速違規取締『警52』」
      標誌），嗣經內政部警政署國道公路警察局第九公路警察
      大隊頭城分隊依測速採證照片，於111年3月11日填製內政
      部警政署國道公路警察局國道警交字第ZIC000000號舉發
      違反道路交通管理事件通知單對系爭車輛之車主（即原告
      ）逕行舉發，記載應到案日期為111年4月25日前，並於11
      1年3月10日即入案移送被告處理，原告於111年3月15日委
      由訴外人吳○華到案陳述不服舉發（未依道路交通管理處
      罰條例第85條第1項之規定辦理歸責實際駕駛人事宜）等
      情，業如前述，是被告據之認原告所有之系爭車輛經駕駛
      而有「汽車行駛高速公路速度低於規定之最低速限（未滿
      20公里）」之違規事實，乃以原處分裁處系爭車輛之車主
      （即原告）前揭處罰內容，觀諸前開規定，依法洵屬有據
      。
   3、雖原告執前揭情詞而為主張；惟查：
　　⑴原告固提出吳○華之診斷證明書影本1紙（見本院卷第19頁
      ）為佐；然縱認斯時系爭車輛之駕駛確係吳○華，但依此
      診斷證明書僅足以認定吳○華患有「恐慌症、焦慮症」，
      但仍難據之即認定吳○華於違規時恐慌症、焦慮症發作。
　　⑵又由違規查詢報表影本1紙（見本院卷第85頁）及前揭內政
      部警政署國道公路警察局第九公路警察大隊111年4月13日
      國道警九交字第1119701083號函以觀，系爭車輛於本件違
      規前之同日（111年2月18日）10時6分、10時11分即於國
      道五號高速公路（雪山隧道）南向16.9公里、22.5公里處
      ，均因行駛速度低於最低速限而經測速採證並舉發，苟此
      係因駕駛人吳○華恐慌症、焦慮症發作所致，其當知此情
      ，則其何以仍於同日下午復行駛國道五號高速公路（雪山
      隧道）致發生本件違規事實？若非本件違規事實核與駕駛
      人恐慌症、焦慮症之發作無涉，否則即係駕駛人無視自身
      及其他用路人之行車安全而恣意行駛該違規路段，凡此，
      均不影響就本件違規事實所具備之責任條件。　　
（三）本件判決基礎已經明確，兩造其餘的攻擊防禦方法及訴訟
      資料經本院斟酌後，核與判決結果不生影響，無一一論述
      之必要，一併說明。
（四）本件第一審裁判費為300元，所以確定第一審訴訟費用額
      為300元，由原告負擔。
六、結論：原處分並無違誤，原告訴請撤銷為無理由，應予駁回
    。
中　　華　　民　　國　　111 　年　　6 　　月　　30　　日
                行政訴訟庭法　官　陳鴻清
一、上為正本係照原本作成。
二、如不服本判決，應於判決送達後20日內，向本院提出上訴狀
    並表明上訴理由（原判決所違背之法令及其具體內容或依訴
    訟資料可認為原判決有違背法令的具體事實），其未載明上
    訴理由者，應於提出上訴後 20 日內向本院補提理由書（上
    訴狀及上訴理由書均須按他造人數附繕本，如未按期補提上
    訴理由書，則逕予駁回上訴），並應繳納上訴裁判費新臺幣
    750元。
                              書記官  李玉秀
中　　華　　民　　國　　111 　年　　6 　　月　　30　　日